【裁判字號】    99,仲訴,2
【裁判日期】    990615
【裁判案由】    撤銷仲裁判斷
【裁判全文】
臺灣高雄地方法院民事判決               99年度仲訴字第2號
原      告  華盛營造工程有限公司
法定代理人  乙○○
訴訟代理人  楊申田律師
複代理人    吳淑靜律師
被      告  高雄市政府工務局新建工程處
法定代理人  丙○○
訴訟代理人  甲○○
            黃勇雄律師
上列當事人間請求撤銷仲裁判斷事件，本院於民國99年5 月25日
言詞辯論終結，判決如下：
    主  文
原告之訴駁回。
訴訟費用由原告負擔。
    事實及理由
一、原告主張：伊於民國95年2 月7 日標得被告招標之「高雄都
    會區○○道路第一期工程大中路段—翠華路（崇德路—中華
    陸橋）配合拓寬工程」（下稱系爭工程），兩造並於同年月
    17日簽訂工程採購合約（下稱系爭契約），約定工程總價為
    新臺幣（下同）86,200,000元，嗣系爭工程業已於96年5 月
    18日驗收完畢。惟系爭契約雖約定工期為200 日曆天，然於
    施工期間因可歸責於被告之事由（變更設計），分別延展工
    期60及38日曆天，適此期間國內主要營建物料價格大幅上漲
    ，致伊施工成本大幅增加，已非伊投標當時所能預料，是伊
    向被告請求給付基於物價調整所生之款項5,245,959 元，遭
    被告拒絕，遂於97年1 月30日就此履約爭議向高雄市政府採
    購申訴審議委員會聲請調解，經調解不成立，依政府採購法
    第85條之1 第1 項第1 款、第2 項之規定，向中華民國仲裁
    協會（下稱仲裁協會）提付仲裁，經仲裁協會於98年8 月14
    日以98年度仲雄聲義字第3 號作成仲裁判斷（下稱系爭仲裁
    判斷），認本件有情事變更原則之適用，惟被告應給付伊之
    金額為786,894 元，而駁回伊關於4,459,065 元之部分請求
    。查系爭仲裁判斷就駁回伊部分請求之理由僅泛謂「衡量民
    法第148 條規定、工程實務及聲請人所提出之聲證11、14、
    15、16、17、18等相關之物價指數、發票、單價分析等文件
    」，即遽判斷以伊請求之金額15% 以內為有理由，卻未為任
    何演繹及說明其判斷之依據，令人難以明瞭何以原告請求之
    金額僅在15% 以內為有理由，等同於完全不附理由，顯屬仲
    裁法第38條第2 款所稱之「仲裁判斷應附理由而未附理由」
    之情形。為此，爰依仲裁法第40條第1 項第1 款之規定，求
    為判決撤銷系爭仲裁判斷。
二、被告則以：仲裁法第38條第2 款所稱之「仲裁判斷應附理由
    而未附理由」之情形，係指仲裁判斷書於當事人未依同法第
    33條第2 項第5 款但書約定無庸記載其理由時，就聲請仲裁
    標的之判斷應附理由而完全未附理由之情形而言，倘仲裁判
    斷書已附具理由，縱其理由不完備，亦僅屬其判斷之理由未
    盡，尚與該條款所稱之情形有間，準此，系爭仲裁判斷已於
    理由中敘明判斷之依據，並無原告所主張等同完全不附理由
    之情形等語，資為抗辯。並聲明：原告之訴駁回。
三、本件兩造不爭執事項及爭點：
(一)、不爭執事項：
 1、原告於95年2 月7 日標得被告招標之系爭工程，兩造並於同
    年月17日簽訂系爭契約，約定工程總價為86,200,000元，嗣
    系爭工程業已於96年5 月18日驗收完畢。
 2、原告以系爭工程施工期間物價上漲，非訂約時所能預料，向
    被告請求給付基於物價調整所生之款項5,245,959 元，經仲
    裁協會於98年8 月14日以系爭仲裁判斷，認本件有情事變更
    原則之適用，而被告應給付原告786,894 元及自98 年2月21
    日起至清償日止按年息5%之利息。
(二)、爭點：
    系爭仲裁判斷是否有應附理由而未附理由之情形？
四、茲就上開爭點，析述本院得心證之理由如下：
(一)、按「仲裁判斷書應附理由而未附者」，當事人得對於他方提
    起撤銷仲裁判斷之訴，固為仲裁法第40條第1 項第1 款、第
    38條第2 款所明定。惟所謂「仲裁判斷應附理由而未附理由
    」，係指仲裁判斷書於當事人未依同法第33條第2 項第5 款
    但書約定無庸記載其理由時，就聲請仲裁標的之判斷應附理
    由而完全未附理由之情形而言，該條款規範之事由與民事訴
    訟法第469 條第6 款所定「判決不備理由或理由矛盾者為當
    然違背法令」者未盡相同，倘仲裁判斷書已附具理由，縱其
    理由不完備，亦僅屬其判斷之理由未盡，尚與該條款所謂仲
    裁判斷應附理由而未附理由者有間，自不得據以提起撤銷仲
    裁判斷之訴（最高法院95年度台上字第1078號、94年度台上
    字第266 號判決意旨參照）。
(二)、查原告主張因系爭工程延展工期期間營造物料價格大幅上漲
    ，致其施工成本增加，認非其投標當時所得預料，依情事變
    更原則，請求被告給付物價調整款5,245,959 元，遭被告拒
    絕，兩造乃於97年1 月30日向高雄市政府採購申訴審議委員
    會聲請調解，惟因被告不同意接受高雄市政府調解建議，而
    調解不成立，原告乃依政府採購法第85條之1 第2 項規定，
    逕行提付仲裁，嗣經仲裁協會審酌兩造所提相關事證後，認
    定：「就系爭契約，兩造均應有依誠信及信用方法，行使權
    利，履行義務，衡量民法第148 條規定、工程實務及聲請人
    （即原告）所提出之聲證11、14、15、16、17、18等相關之
    物價指數、發票、單價分析等文件，僅判斷：系爭仲裁事件
    ，聲請人所請求仲裁標的金額之15% 以內，為有理由，即以
    5,245,959 元×15% ＝786,894 元計算之；準此，相對人（
    即被告）應給付聲請人786,894 元暨自仲裁聲請狀繕本送達
    之翌日即98年2 月21日起至清日止按年息百分之5 計算之利
    息。其餘請求應予駁回。」等情，業據本院依職權調取仲裁
    協會98年度仲雄聲義字第3 號卷核閱屬實，並有系爭仲裁判
    斷書附卷可參（見本院卷第9 頁至第27頁），且為兩造所不
    爭執，可堪認定。
(三)、就兩造上開給付物價調整款之爭議，仲裁協會判定有情事變
    更原則之用，命被告應給付原告請求仲裁標的金額15% 之物
    價調整款786,894 元予原告，而駁回原告其餘4,459,065 元
    之請求，業於系爭仲裁判斷書敘明其係衡量民法第148 條規
    定、工程實務及聲請人（即原告）所提出之聲證11、14、15
    、16、17、18等相關之物價指數、發票、單價分析等文件，
    據以判斷原告可請求仲裁標的金額15% 之物價調整款，確已
    附具理由無訛。原告主張系爭仲裁判斷未說明何以15% 作為
    物價調整款，亦僅屬其判斷理由是否完備而已，依前揭判決
    意旨，此情尚與仲裁法第38條第2 條款所謂「仲裁判斷應附
    理由而未附理由者」有間，縱認系爭仲裁判斷核定15% 為物
    價調整款之理由未盡，亦不得謂其未附理由，據以請求撤銷
    仲裁判斷。
五、綜上所述，系爭仲裁判斷並無應附理由而未附理由之情。從
    而，原告依據仲裁法第38條第2 款規定、第40條第1 項第1
    款規定，請求撤銷系爭仲裁判斷，為無理由，應予駁回。
六、據上論結，本件原告之訴為無理由，依民事訴訟法第78條，
    判決如主文。
中    華    民    國    99    年    6     月    15    日
                  民事第六庭  法  官  林書慧
正本係照原本作成。
如不服本判決，應於送達後20日內，向本院提出上訴狀並表明上
訴理由，如於本判決宣示後送達前提起上訴者，應於判決送達後
10日內補提上訴理由書（須附繕本）。
中    華    民    國    99    年    6     月    15    日
                              書記官  史華齡

司法院資訊處製作；財團法人民間司法改革基金會備份。
